【裁判字號】    99,上更(二),24
【裁判日期】    991018
【裁判案由】    貪污治罪條例
【裁判全文】
臺灣高等法院花蓮分院刑事判決      99年度上更(二)字第24號
上  訴  人  臺灣臺東地方法院檢察署檢察官
被      告  乙○○
選任辯護人  吳漢成律師
上列上訴人因被告違反貪污治罪條例案件，不服臺灣臺東地方法
院96年度訴字第106號中華民國97年8月25日第一審判決（起訴案
號：臺灣臺東地方法院檢察署96年度偵字第466、772號），提起
上訴，經最高院第2次發回，本院判決如下：
    主  文
上訴駁回。
    理  由
壹、臺灣臺東地方法院檢察署檢察官公訴意旨略以：被告乙○○
    自民國90年2月16日起至94年9月14日止，擔任臺灣泰源技能
    訓練所（下稱泰源技訓所）所長，依法務部技能訓練所組織
    條例第10條規定，綜理泰源技訓所全所事務，為依據法令從
    事公務之人員。竟意圖為自己不法之所有，涉有下列犯行：
一、為侵占泰源技訓所於93年9月7日依據臺東縣政府93年9月2日
    府農林字第0930070600號函許可（許可期間為即日起至93年
    9月30日止），由所方出資僱請怪手司機石國豊吊取，再由
    所內司機楊金木駕駛石國豊附帶提供（未另外收費）之XI-4
    99號板車載回屬於泰源技訓所技能訓練材料之巨大櫸木（紅
    ）及中型櫸木（白）各1支（其中紅櫸木之體積因甚為巨大
    ，泰源技訓所原派之10噸半傾卸車裝載不下，須以板車始能
    裝載），竟先於93年9月7日由自己並命泰源技訓所總務科庶
    務劉金寶向該所政風主任張鴻俊及其他所內不特定人傳述：
    「將櫸木吊回所之吊車及板車費用是由所長出的」之不實言
    詞。又於93年9月8日後之某日，再命令劉金寶以石國豊提供
    已蓋好「板車石國豊橢圓章」之空白收據2紙，偽造「買受
    人為乙○○、日期為93年9月3日、品項為板車、數量為1次
    、單價及總價均為新臺幣（下同）1,500元」、「買受人為
    乙○○、日期為93年9月3日、品項為怪手工資、數量為2小
    時、單價為900元、總價為1,800元」之石國豊收據各1張；
    復命劉金寶將真實派車日為93年9月7日之泰源技訓所派車單
    ，偽填日期為93年9月2日後，再由總務科科長李仁宏調整其
    日期圓戳章上之日期為93年9月2日，用印於該派車單上，用
    以營造上開2櫸木係被告於93年9月2日臺東縣政府開放民眾
    自由撿拾期間（臺東縣政府開放民眾自由撿拾之期間係93年
    8月4日起至同年9月3日止），由被告自己出資撿拾回所之假
    象，並於96年2月2日檢察官訊問時提出行使之，以遂其侵占
    屬泰源技訓所技訓材料之巨大櫸木（紅）及中型櫸木（白）
    各1支之犯行，足生損害於石國豊及泰源技訓所公務車使用
    管理之正確性。
二、被告將上開巨大（紅）櫸木及中型（白）櫸木侵占入己後，
    明知自己係公職人員財產申報法第2條第1項所定之人員，依
    公職人員利益衝突迴避法第9條之規定：公職人員或其關係
    人，不得與公職人員服務之機關或受其監督之機關為買賣、
    租賃、承攬等交易行為，竟違背該法令而以委託加工人之身
    分，將上開侵占之櫸木及友人贈與之樟木、檜木等送入泰源
    技訓所專門負責木工品製作之第八工場下稱（八工場）及第
    五教區木工班製作組（下稱木製組），要求八工場及木製組
    以其送入之材料，製作達摩雕刻、觀音雕刻、關公雕刻、財
    神雕刻（即彌勒佛）、蟾蜍雕刻、奇石座、花瓶、櫥櫃、原
    木桌、椅等物（詳如附表一品項欄）。又明知監獄行刑法第
    32條及第33條分別規定：作業者給予勞作金；其金額斟酌作
    業者之行狀及作業成績給付。作業收入扣除作業支出後，提
    50%充勞作金；勞作金總額，提25%充犯罪被害人補償費用。
    而委託加工人給付給所方之「加工費」即所謂之「作業收入
    」，需先扣除「作業支出」（如材料費、機具之耗損、電費
    、水費、運費、保險費等），再提撥其中50%作為收容人作
    業之「勞作金」，而勞作金總額又須再提撥25%作為犯罪被
    害人補償基金之用。從而為保障收容人之權益，應給予合理
    之報酬，否則無異剝削收容人之勞力及戕害其人格。被告服
    務於矯正機關30餘年，歷任科員、各科科長、祕書、副所長
    、典獄長及技訓所所長等職務，明知若以委託加工人身分使
    收容人作業時，應給予合理之報酬，竟向八工場之作業導師
    蔣文正佯稱其作業費該開多少就多少，甚至可以比其他同仁
    高等語，以塑造其正直開明之形象後，當蔣文正於93年9月
    20日左右，就其所訂製之雕刻藝品1件及奇石座1件（均以孫
    中光為名義訂購人）訂出每件500元之加工費（即作業費）
    ，及蔣文正單就加工製作被告所訂製之大尊達摩雕刻所需之
    優麗旦面漆、底漆、平光漆、香蕉水、砂紙等材料開出1張8
    千餘元之估價單後，被告即向劉金寶表示蔣文正估價怎麼會
    這麼貴，並將估價單退回劉金寶，再由劉金寶告知蔣文正所
    長嫌貴一事，以此方式迫使蔣文正將八工場內屬收容人技訓
    材料共價值14,911元之優麗旦面漆、底漆、平光漆、香蕉水
    、砂紙、快乾等材料，用於其所訂製之雕刻、奇石座、原木
    桌椅等物之上，而侵占上開優麗旦面漆、底漆、平光漆、砂
    紙、香蕉水、快乾等物既遂，同時蔣文正亦不得不將其餘加
    工費大幅刪減（詳如附表一）。另木製組之作業導師謝榮傑
    聽聞蔣文正受到來自被告壓力之遭遇後，迫於被告之威勢，
    只得如法炮製，就被告訂製之花瓶、石座、置物架、原木椅
    、展示櫃、長方桌等製品，訂定極低之加工費（詳如附表二
    ）。被告以此方式共獲取原木椅至少30餘張、奇石座至少11
    7個、原木桌3張、花瓶（包木瓶、葫蘆）至少228個、展示
    櫃2個、置物架2個、木畫2個，財神雕刻至少3個、小達摩雕
    刻至少2個、大達摩（重上百公斤）1尊、鍾馗雕刻1尊、關
    公雕刻1尊及觀音雕刻1尊，初估得利至少達30至40萬元。
三、被告復基於侵占公有財物之概括犯意，於93年9月6日知悉臺
    東縣政府同意泰源技訓所撿拾漂流木作為該所技訓材料後，
    即指示泰源技訓所作業導師謝榮傑、林昭明陪同，一同至臺
    東縣臺東市富岡里附近物色材質較佳之漂流木，被告選定3
    根漂流木後，由謝榮傑、林昭明於93年9月22日與黃清旗、
    黃以鑫等人共同以撿拾收容人技訓材料名義，派遣公家車輛
    至富岡附近將其選定之3根漂流木及其他漂流木撿拾回所，
    再由謝榮傑將上開被告選定之3根漂流木選出後，加以製作
    加工，欲依照被告之指示製作成原木椅，惟因其中2根漂流
    木經剖開後不堪使用，被告故又指示將該2根漂流木作為收
    容人訓練使用之材料，其餘1根堪以使用之「銀松」，謝榮
    傑依被告之指示將之製作成4張被告私人所有之原木椅，並
    由被告繳交極低之加工費後，送交被告，使被告得以侵占屬
    技訓材料之銀松1根既遂。
四、被告於94年4、5月間，又指定尺寸要求謝榮傑依該尺寸以侵
    占所得之櫸木（紅）製作可以放置奇石之展示櫃2個，但經
    謝榮傑告知漂流木不夠，且因漂流木之材質較易變型，不能
    以漂流木製作展示櫃，而應另行購買材料，被告仍置之不理
    ，又以其所長身分施壓，迫使謝榮傑以屬於泰源技訓所所有
    供收容人技訓使用之材料：木心板4大片、夾板2大片、花梨
    木1坪餘等材料製作被告所要求之展示櫃。被告明知其所訂
    之展示櫃係使用屬於泰源技訓所所有供收容人使用之技訓材
    料，待展示櫃製作完成，即繳交極為低廉之「加工費」，而
    將此2展示櫃放置於泰源技能訓練所行政大樓走廊，作為裝
    飾，以掩人耳目，嗣於94年9月中旬調職時，即命不知情之
    泰源技訓所協辦庶務人員孫中光將此2展示櫃打包，連同其
    他眾多物品一起載至其臺中家中，遂其侵占上開夾板、木心
    板、花梨木等技訓材料之犯行。
五、被告另於94年不詳時間，要求謝榮傑以其侵占所得之紅櫸木
    製作可供其練習書法使用之長方桌1張。謝榮傑告知其桌腳
    必須以泰源技訓所向行政院勞工委員會職業訓練局臺南職業
    訓練中心（下稱南訓中心）取得供收容人技能訓練使用之材
    料才能製作，被告未有反對之表示。嗣因被告於94年9月15
    日調職任臺北看守所所長，謝榮傑未及製作此一長方桌，而
    被告明知製作該長方桌其中除桌面係使用原侵占之紅櫸木外
    ，其餘部位之材料需使用屬於技訓材料之南訓中心材料，竟
    仍於調職後透過孫中光及李仁宏要求謝榮傑將其訂製之桌子
    趕製完成，謝榮傑迫於壓力，只好依其指示製作此一可供練
    習書法使用之長方桌，再由李仁宏居中協調板金班，而以板
    金班之發票報帳、板金班製作出門證之方式，將該桌子送出
    泰源技訓所後，交予被告侵占既遂。
六、因認被告就前開「一、」部分涉犯貪污治罪條例第4條第1項
    第1款侵占公有財物、刑法第216條、第210條行使偽造私文
    書、同法第211條偽造公文書，就前開「二、」部分涉犯貪
    污治罪條例第4條第1項第1款侵占公有財物、同條例第6條第
    1項第4款對於主管監督事務違反法令圖利，就前開「三、」
    、「四、」、「五、」部分均涉犯貪污治罪條例第4條第1項
    第1款侵占公有財物罪嫌等語。
貳、被告對於本案供述及非供述證據之證據能力均不爭執（本院
    更二卷第41、106頁）。
參、訊之被告堅詞否認有何前揭犯行，就公訴意旨所指之犯罪事
    實，分別提出答辯意旨如下：
一、就公訴意旨「一、」部分，被告援引伊於本院前審所陳，辯
    稱；伊係依據臺東縣政府93年7月29日民眾自由撿拾漂流木
    公告，於93年9月3日下午撿拾本案紅、白櫸木漂流木，並非
    93年9月7日撿拾，亦非依臺東縣政府93年9月2日府農林字第
    0930070600號同意函。被告原無打算撿拾，但如讓漂流木繼
    續漂流，如漂到泰源岸上，可能又要另外一次處理，故決定
    撿拾。另93年9月7日泰源技訓所大門汽機車進出登記簿記載
    VS-745號傾卸車、石國豊XI-499號板車進出時間與實情不符
    。又石國豊之板車及怪手費用3,300元，伊交給庶務劉金寶
    處理，劉金寶表示有付給石國豊板車錢，費用是劉金寶開給
    伊，伊已於94年2月6日過年前趁劉金寶加班時，支付包含此
    部分先由劉金寶墊付之費用25,700元予劉金寶，當時伊想請
    劉金寶在備忘單簽名，因為她面有難色，伊未勉強劉金寶簽
    名。
二、就公訴意旨「二、」部分，在陳定南擔任法務部長任內，要
    求泰源技訓所要與地方特色結合，雖然技訓所對於木材編列
    有預算，但是經費不足，伊才想出雙贏策略，由伊出錢撿拾
    漂流木給收容人製作，且為了怕影響收容人之成績，不管刻
    得怎樣，伊都會買回來。伊身為機關首長，為拓展作業，讓
    收入增加，帶頭推銷機關之產品，非公職人員利益衝突迴避
    法第9條所規範之範圍。伊將漂流木等木料交予所內八工場
    或木製組製作，之後按照八工場或木製組開立之收據繳錢，
    包括材料款、加工款等費用，蔣文正、謝榮傑沒有特別要求
    伊再付其他材料費用。且漆料這些事情伊感覺非常瑣碎，都
    是劉金寶幫伊處理，該付什麼錢，劉金寶拿收據來，伊就給
    錢，何來侵占漆類等材料。況伊所作木藝品，人人都可以做
    ，具有普遍性，價格也沒有特別便宜，伊撿拾漂流木，不只
    自己撿，還利用同學、同事、同鄉想辦法來撿漂流木讓所內
    收容人做技能訓練，非為圖利。
三、就公訴意旨「三、」部分，伊到富岡美娥海產店附近並沒有
    選定任何漂流木，3根漂流木是伊小學同學劉海影贈送予伊
    ，劉海影委託泰源技訓所派去撿拾漂流木之貨車順便將送給
    伊之3根漂流木帶回所裡。當時貨車回到所裡時，伊恰好遇
    到，伊有問謝榮傑是否有伊同學委託他們順便帶回之漂流木
    ，謝榮傑毫不思索就說有3根，為免與公家漂流木混在一起
    ，伊要求他們能夠將這3根作記號，另外放置。後來伊有拿5
    千元油料費託同事帶給劉海影，劉海影原不願意收，最後收
    了2千元。這3根漂流木據謝榮傑說，其中2根漂流木剖開後
    已經不能用，就交給學生練習用，其中1根就作成4個原木椅
    。
四、就公訴意旨「四、」展示櫃部分，因93年7月間法務部開放
    監所讓外人參觀，伊為展示泰源技訓所技訓、教化特色，給
    謝榮傑尺寸，要求謝榮傑儘量用伊撿拾之漂流木製作，以供
    展示所內木藝品、字畫等。伊對木材外行，如果用漂流木做
    了以後，伊也看不出來是漂流木或木心板，但伊有對謝榮傑
    表示，漂流木不夠，可以再買木材，買多少就開多少，伊沒
    有叫謝榮傑少開。展示櫃之木材如有不足或不能用的，泰源
    技訓所有代收代付制度，會算在加工款裡面，這是由訓練師
    全權處理，謝榮傑後來有開立展示櫃費用之收據，是與其他
    好幾樣費用開在一起，價格分析沒有開給伊，伊所有的只是
    1張收據而已。謝榮傑開多少伊就付多少，因為是伊付費，
    展示櫃所有權是伊的，所以在伊調職時就一併搬走。
五、就公訴意旨「五、」書法長方桌部分，製作書法長方桌桌面
    之紅櫸木是伊同鄉陳振慶半買半送給伊的，與北溪撿拾之紅
    櫸木截然不同，裁切成桌面木板之費用2千多元係伊所支付
    ，桌腳部分伊要求謝榮傑儘量以漂流木製作，謝榮傑並沒有
    告訴伊要用南訓中心材料來當書法長方桌桌腳，如果不夠，
    依泰源技訓所代收代付之機制由謝榮傑全權處理。謝榮傑製
    作長方桌之過程，伊不清楚，因當時伊已經調職等語。
肆、就前揭公訴意旨所指犯罪事實一部分：
一、就被告是否有侵占公有財物罪部分：
  (一)按「公務上侵占罪之成立，以對於公務上所持有之物，變更
    其持有意思，圖為自己或第三人之不法所有為構成要件，如
    僅開支不當，而無上述不法所有之意圖，尚難令負公務上侵
    占罪責。」，最高法院著有28年上字第965號判例。又「所
    謂侵占公務上所持有之物，必須其物因公務上之原因歸其持
    有，從而侵占之，方與該罪構成要件相合。如原無公務上持
    有關係，則根本上無侵占之可言，自難以公務侵占罪論擬。
    」，最高法院亦著有53年度台上字第2910號判例可資參照。
    又犯罪事實，應依證據認定之，無證據不得認定犯罪事實，
    刑事訴訟法第154條第2項定有明文，所謂證據固不限於積極
    證據，但仍必須有證據足以認定犯行，方得為有罪之認定，
    不得以被告辯解不可採信為理由，推論被告犯行。就此部分
    起訴事實，公訴人認為被告先侵占應屬於泰源技訓所之漂流
    木，進而為掩飾犯行而偽造文書等情。被告承認確實有載運
    漂流木之事實，但辯稱是自己出資，僱請司機將漂流木載運
    入宿舍，再將漂流木交給所裡受刑人做為木刻之材料等語。
    故此部分犯罪事實，首須論斷者為該批漂流木是否為技訓所
    之財產，以及被告有無侵占之不法意圖及故意。
  (二)緣93年7月間因敏督利颱風災後，有巨大紅櫸木及白櫸木等
    漂流木橫跨該所後方馬武窟溪分支北溪攔砂壩到自強水壩之
    間，阻擋連接至泰源技訓所之管路纜繩鋼索上，阻礙水源、
    影響水質，經泰源技訓所水電維修技工邱俊智於93年8月30
    日申請僱用怪手清除攔砂壩漂流木及雜木，依一般公文呈報
    流程，經總務科長李仁宏加註擬請准予申購後，被告於翌日
    （31日）批示同意；同日另經泰源技訓所總務科文牘孫中光
    簽報申請僱用怪手清除北溪水閘門雜物，避免颱風季節雨水
    豐沛發生河道淤積現象，以利汲取民生用水順暢，逐層呈送
    ，經總務科長李仁宏簽擬就自強水壩橫跨北溪管路纜繩鋼索
    之枯樹及雜物併行清除，並加會總務科庶務劉金寶註記與承
    攬廠商石國豊洽約時間，於翌日（31日）經被告批示同意。
    嗣於93年9月間即由該所外水電組主管暨戒護管理員陳馬台
    、水電維修技工邱俊智帶領2名受刑人及泰源技訓所僱請怪
    手石國豊駕駛怪手清除上開橫跨北溪自強水壩管路纜繩鋼索
    上枯死之巨大紅櫸木漂流木、白櫸木漂流木，並由孫中光在
    現場指揮調度，進行清理，距離該處約100公尺處發現之活
    櫸木載回所內種植，嗣因該紅櫸木漂流木體積過大，必須由
    石國豊以板車載運、另由司機楊金木駕駛所內VS-745號傾卸
    車載運活櫸木之方式運回泰源技訓所。業經證人陳馬台（見
    原審卷二第154-155頁、第159-161頁）、孫中光（見原審卷
    三第43-44頁、第48-49頁）、劉金寶（見原審卷四第213頁
    、第250-251頁）、李仁宏（見原審卷三第6-9頁、第17-18
    頁）、石國豊（見原審卷二第43-44頁、第48-49頁)、證人
    邱俊智（見原審卷二第139-140頁、卷四第13頁）、楊金木
    （見原審卷二第166頁）、及泰源技訓所大門勤務人員林俊
    雄於原審審理時（見原審卷二第138-191頁）證述綦詳，復
    有泰源技訓所93年8月30日物品請購報告單（見偵查卷第1宗
    第109頁）、孫中光93年8月30日簽呈（見原審卷二第202頁
    ）存卷可參。
  (三)事實上，在敏督利颱風來襲之前，被告在泰源技訓所93年6
    月1日所召開之第6次所務會議中，就曾經指示該所總務科，
    因業務費尚有結餘，可用於清除圍牆雜草及石頭，亦有該所
    務會議編號1464案紀錄1紙可參（見本院更一卷一第64頁）
    。總務科孫中光根據該指示，於6月24日書寫簽呈，擬呈2案
    ，並合併擬就清理攔砂壩河道淤泥以及石頭清理事項，送請
    被告核定。有該簽稿1份附卷可證（見本院更一卷一第96、9
    7頁）。該簽稿未經核定，在敏督利颱風來襲之後，孫中光
    再於8月30日簽擬方案，呈請准予將水閘門之雜物清除，使
    溪水通暢，以利所內汲取民生用水之順暢，亦有該簽呈1紙
    附卷可證（見本院更一卷一第98頁）。而攔砂壩所在之馬武
    窟溪北溪位在泰源技訓所旁，攔砂壩有兩個閘門，閘門下方
    有兩渠道，其中之一是以水泥圍起之流水道，該流水道舖設
    有鐵網，並有深水抽水馬達，另外有2條塑膠水管通往技訓
    所，有勘驗筆錄1份附卷可證（見本院更一卷二第3頁起）。
    足證攔砂壩確實可能因上游雨水沖刷所帶來泥沙枯木而淤塞
    ，影響泰源技訓所職員以及收容人之日常用水，因此必須隨
    時清除。此由當時之總務科長在前述孫中光之簽呈中，特別
    加註意見「有關自強水壩橫跨北溪管路纜繩鋼索之枯樹枝及
    雜物併行清除」，更可得知此項工作確實具有例行性之性質
    。而在敏督利颱風來襲後，造成馬武窟溪上游之櫸木隨流而
    下，擋住泰源技訓所管線，自須加以清除。
  (四)敏督利颱風於93年7月1日到2日之間侵襲臺灣，造成河流上
    游樹木倒塌，流入河中，樹枝枯木順流而下。泰源技訓所因
    風災後，有巨大紅櫸木及白櫸木，順著馬武窟溪流向下游，
    橫跨該所後方馬武窟溪分支北溪，影響水質。負責水電維修
    之技工邱俊智於93年8月30日書寫簽呈，以「清除攔砂壩漂
    流木及雜物」為用途，請購（雇用）怪手。並於備考欄記載
    「因其中1支巨大漂流木橫在本所水源攔砂壩上，阻礙水源
    清除及作業，影響水質」，有該簽呈1份為證（見偵一卷第1
    09頁）。而技訓所技工邱俊智在原審證稱：9月3日當天作業
    項目有兩項，一是巡視蓄水池水位，一是清除自強水壩管路
    纜繩上之枯樹木（見原審卷二第139頁以下）。戒護管理員
    陳馬台也在原審證稱：在93年9月3日有一同前往清理自強水
    壩管路纜線之障礙木，當時因為枯樹木很大，無法用所內之
    傾卸車載運，所以用石國豊之板車（見原審卷二第296頁以
    下）。是從上開簽呈以及技訓所人員之證詞可知，當時所內
    人員進行之工作都是準備將橫阻在纜線上之枯木清除，並沒
    有人提到清除後之枯木應納為技訓所財產，並列冊管理。甚
    至當時還準備將枯櫸木砍成幾段，以方便載運，顯然當時並
    無將櫸木當作泰源技訓所財產管理之意，此由泰源技訓所覆
    函稱在該期間內，並沒有將任何漂流木納入財產管理，有覆
    函1份為證（見本院更一卷一第100頁），更可得證當時清除
    之枯木，泰源技訓所並無將之列入財產管理之意。
  (五)況臺東縣政府於93年7月間就敏督利風災過後，便公布開放
    民眾自由撿拾縣境漂流木之時間、區域及注意事項，於93年
    7月30日公告開放撿拾時間為93年8月4日起至93年9月3日止
    ，開放撿拾區域為臺東縣境內海岸及國有林班地外之各主、
    次要河川，亦有臺東縣政府公告1份附卷可按（見偵卷第2宗
    第9至10頁）。既然臺東縣政府於颱風過後，鑑於山上被河
    流沖刷而下，停留在河道或海邊之枯木，不易清理，因此開
    放民眾自由撿拾，自應允許撿拾之民眾取得枯木所有權。而
    被告所服務技訓所雖然屬於國家機關之一，但亦須依照該公
    告撿拾漂流木。不過如前所述，敏督利颱風於93年7月1日來
    襲，技訓所總務科孫中光於8月30日擬具簽呈，呈請核准清
    除攔砂壩漂流木，當時離臺東縣政府公告撿拾漂流木時間只
    剩3天，而技訓所技工邱俊智是在9月2日才前往現場勘查，
    另外由陳馬台督同2位受刑人一同外出前往清理，邱俊智在
    原審證稱：「我們有4個人，因為是卡在纜繩上，本來是要
    將卡住的部分先鋸下來，如果可以鋸下來的話，鋸下來的木
    頭再由車子去載」，而且因為「石國豊是外面的廠商，我們
    必須經過聲請，上面核准才可以」，所以當天沒有請石國豊
    一同前往清理等語（見原審卷二第145頁）。並經證人陳馬
    台於本院審理時，再次證述無誤（見本院更一卷二第4頁）
    。從其證詞可知，當時無論是邱俊智或是陳馬台都不知道所
    撿拾之木頭種類，被告當更無從得悉卡在纜線上之木頭種類
    為何，因之亦無從去選定所欲侵占之木頭種類，更何況，當
    時泰源技訓所工作人員唯一之工作目標，只想儘速清理橫阻
    於攔砂壩上之枯木，並無證據證明被告當時已經指定特定之
    木頭種類，並準備侵占入己。
  (六)泰源技訓所雖曾於93年8月16日發函臺東縣政府，表示「申
    請同意漂流木許可同意證明，以做為收容人技能訓練木工實
    習材料之用（見偵一卷第112頁）。該公文原「收容人」3字
    ，原擬文字是「本所」，並經被告蓋章批示「可」後發文。
    而臺東縣政府於93年9月2日發文表示同意，並將期限訂為即
    日起至9月30日止，並將地點限於臺東縣東海岸沿海一帶，
    公文經泰源技訓所人員擬具意見，請准派車以及人員前往撿
    拾，並請所長核示是否准予報領加班，被告批示「所剩期間
    不多，應積極辦理」，有該公文1紙附卷可證（見偵一卷第1
    11頁），被告身為所長，理應督同所屬人員，將所撿拾之漂
    流木一一清點，列冊管理，並備查核，卻未此之圖，任由下
    屬，將撿拾之櫸木枯木直接置放在所長宿舍空地，其行為難
    免受廉潔不足之質疑，然而被告事後仍將枯木交由所內人員
    做為收容人技能訓練之用，既然欠缺證據證明被告是先發現
    漂流木確實有珍貴櫸木後，指示所屬人員將櫸木載運他處侵
    占入己，自不能僅因被告執行職務有所瑕疵，率行認定被告
    即有侵占犯行。更且如果被告確實基於不法所有之意圖，並
    故意侵占該批櫸木，理應將櫸木載往他處，豈有留置所內交
    由收容人使用之理。尤其當天撿拾之木頭尚有1棵活櫸木，
    價值更勝枯木，苟被告欲侵占入己，理應交代載運之石國豊
    一併將木頭載走即可，但當時之活櫸木卻種植在技訓所行政
    大樓前，顯見被告當時並無侵占之故意以及不法所有之意圖
    ，只是出於枯木所有權歸屬認知上之錯誤，又未能嚴謹執行
    公務所致。
二、就被告是否指示劉金寶偽造派車單之行為，經查:
  (一)泰源技訓所總務科庶務劉金寶與承辦人員李仁宏於偵查中固
    均證稱：撿拾、搬運上開紅櫸木至泰源技訓所之日期為93年
    9月7日，93年9月2日、3日派車單均係劉金寶奉被告之命，
    事後虛偽填寫，並由李仁宏倒蓋日期章云云。惟該2位證人
    事後在原審均更易其證詞，證人李仁宏於原審審理時證稱：
    偵訊時伊所述派車過程並非事實，因派車、司機管理是由庶
    務劉金寶負責，泰源技訓所於95年間伊以簿冊來控管派車之
    前，派車單常未確實填寫，並未實際分給該拿之人，且常有
    未拿派車單即先發車或派車單未填寫之情形，且檢察官訊問
    時伊沒有資料，完全不知道怎麼回事，因之前常有發車後劉
    金寶才補填程序，伊才自己連結等語（見原審卷三第4-6頁
    、第8頁、第16頁）。證人劉金寶於原審審理時則證稱：泰
    源技訓所在北溪撿拾漂流木日期伊真的不記得，但應該不是
    倒轉日期，因被告一直交代我們不能超過法定撿拾漂流木的
    日期，偵查中想不起來事情到底是怎樣，又一定要給檢察官
    答案，且檢察官又告知李仁宏已經承認，伊才會那樣講等語
    （見原審卷四第212至213頁）。由於該2位關鍵證人之證詞
    前後不一，惟有依賴派車單求證，而且由於技訓所屬於管理
    受刑人之機關，所有人員車輛之進出均有管制，亦均留有簿
    冊登記，從登記資料中應足以判斷何時搬運櫸木進入技訓所
    。尤其搬運櫸木進入技訓所之人，並非劉金寶或李仁宏，而
    是邱俊智、陳馬台以及外聘怪手板車司機石國豊，則從實際
    工作者之證詞中當可推敲確認搬運時間。
  (二)首先就派車單之填載而言，並沒有倒填日期之任何跡象，有
    93年9月2日派車單1紙（見偵一卷第110頁）附卷可證。
  (三)次從技訓所大門日誌簿記載，其中9月3日、7日大門日誌簿
    雖遍尋不著，致無法查證該兩天車輛進出之情形。然而泰源
    技訓所93年8月6日至93年10月5日大門日誌簿（乙股），經
    原審數次發函向泰源技訓所調閱，均經泰源技訓所函覆迄今
    未能尋獲，有該所97年1月8日泰所戒字第0960006363號函、
    97年6月25日泰所技字第0970700138號函各1份存卷可按（見
    原審卷一第320頁、卷四第126至128頁）。再經本院函催，
    泰源技訓所仍然函覆未能尋獲（見本院更一卷一第44頁），
    顯見該大門日誌簿已因泰源技訓所保管未周而遺失。
  (四)而泰源技訓所除該大門日誌簿外，尚有汽機車登記簿，根據
    93年9月7日大門汽機車進出登記簿之記載，石國豊駕駛XI-4
    99號板車與楊金木駕駛VS-745號傾卸車同日進出泰源技訓所
    大門之紀錄，而93年9月3日大門汽機車進出登記簿則無上開
    板車、傾卸車進出之記載。則根據此項登記簿之記載，搬運
    時間似僅9月7日。然93年9月7日大門汽機車進出登記簿記載
    石國豊駕駛XI-499號板車進出泰源技訓所大門時間為下午3
    點46分進、下午4時08分出，事由為「木頭」；楊金木駕駛
    VS-745號傾卸車進出時間為下午4時18分出、下午5時3分進
    ，下午5時21分出、下午5時25分進，事由為「木頭」（見偵
    查卷二第121-122頁）。進出之時間均非常短暫，是否確實
    是搬運本件巨大櫸木，實有疑問。經核對證人邱俊智證稱：
    當日枯死紅櫸木是用石國豊之板車先載上去放在技訓所的外
    圍牆，活櫸木由楊金木駕駛所內傾卸車載回所內，時間約下
    午4點以後，石國豊將車子載回所內在行政大樓前鳥園前面
    種植活櫸木，花約1個小時到1個半小時，作業完畢是下午5
    點半以後，當時同仁都已下班。93年9月7日大門汽車進出登
    記簿記錄石國豊板車進、出時間分別為下午3點46分、下午4
    點8分，紀錄內容與我們當天之作業不符合等語（見原審卷
    二第141、151頁）。證人楊金木於原審審理時證稱：石國豊
    用板車載枯死的紅櫸木回來，連同車子放在被告宿舍旁的圍
    牆外，之後伊開傾卸車到溪裡載活櫸木回所內，等石國豊開
    怪手上來挖洞，石國豊開怪手到圍牆外，用怪手將枯死的櫸
    木吊進圍牆內，因怪手會壓壞路面，石國豊用板車將怪手載
    進入所內，進來鳥園旁邊挖洞種植那棵活櫸木，種好後石國
    豊才將怪手開到他的板車上離開，離開時約下午6點，種植
    樹木要挖洞，種植好還要挖土回填，光種植樹木就不只22分
    鐘，差不多30到40分鐘等語（見原審卷二第166-168頁）。
    證人石國豊於原審審理時證稱：當日怪手在行政大樓後方圍
    牆外面將枯死的櫸木吊進去，活的櫸木是用泰源技訓所所裡
    的車子載進去，伊開板車進去技訓所是載怪手，不是載木頭
    ，當天應該是楊金木先載活櫸木進入，因為伊的怪手走上坡
    很慢，而且要開到伊的板車上，伊才用板車將怪手載運至所
    內，當時已經下午約4點多接近5點，快傍晚，伊開板車進去
    幫忙種活櫸木到離開頂多1個小時時間，應該有超過30分鐘
    ，沒有辦法在20分鐘內完成。93年9月7日大門汽機車進出登
    記簿記載之時間、事由均顛倒、有誤等語（見原審卷二第18
    0-183頁）。上開3位證人均證稱當天工作時間很長，而且已
    經拖到下班時間，顯然並不是9月7日汽機車登記日誌簿所記
    載之時間。而經詰問製作汽機車進出登記日誌簿之證人林俊
    雄，亦證稱：「的確有看過板車載運漂流木進入所內，但時
    間是9月3日或7日已經忘記了，而9月7日日誌簿上之記載是
    我的筆跡」等語（原審卷二第172頁），亦已無法確認時間
    。證人林俊雄更證稱：公務車及一般汽機車進出泰源技訓所
    會登記在大門日誌簿及汽機車進出登記簿上，大門日誌簿有
    分兩班，甲班、乙班就是甲股、乙股，找不到乙股93年9月3
    日的大門日誌簿，就無法確定當天的內容等情（見原審卷二
    第172-196頁）。顯見雖泰源技訓所93年9月3日大門汽機車
    進出登記簿之記載（見原審卷五第235-239頁），均無關於
    石國豊所有XI-499號板車及楊金木駕駛VS-745號傾卸車進出
    泰源技訓所大門之紀錄，然因缺乏大門日誌簿可供核對，自
    不能僅以9月3日汽機車進出日誌簿登載上可能之疏漏，遽論
    被告涉有偽造文書之犯行。而且被告究竟是在9月3日或9月7
    日撿拾漂流木，並不會影響被告是否構成侵占罪，蓋如果撿
    拾之漂流木屬於泰源技訓所所有，無論是9月3日或9月7日撿
    拾，都屬於泰源技訓所所有，並不因不同時間撿拾而有不同
    結果。則被告自不必大費周章，不顧諸多證人一同工作之事
    實，欲以1張偽填之派車單，變更漂流木所有權歸屬之事實
    。
  (五)再者，當時一起搬運櫸木之泰源技訓所職員，其中證人即技
    訓所技工邱俊智在原審證稱：「9月3日當天作業項目有兩項
    ，一是巡視蓄水池水位，一是清除自強水壩管路纜繩上的枯
    樹木。先將枯死樹木移到河床之後，孫中光指示將活櫸木移
    至所內種植，當時派司機楊金木開大貨車，枯死的櫸木是由
    怪手司機開板車載上去所內，活櫸木是由機關的大貨車載回
    去，活櫸木種在行政大樓鳥園前，死櫸木載到所長宿舍，孫
    中光當時說今天是最後1天，不做不行。」等語翔實（見原
    審卷二第139頁以下）。而其所稱因為孫中光說是最後1天，
    不做不行之證詞，與前述孫中光簽呈清理攔砂壩雜物、臺東
    縣政府允許撿拾漂流木之時間是到9月3日截止、臺東縣政府
    允許技訓所延長申請撿拾漂流木之期限是在9月6日等情相符
    ，其證詞應屬可信。另外，證人即督同收容人到現場工作之
    戒護管理員陳馬台亦於原審證稱：「在93年9月3日有一同前
    往清理自強水壩管路纜線的障礙木，活的櫸木載回所裡後，
    回種在行政大樓前方的花園，不記得將枯樹木載到所長宿舍
    ，記得當天的隔天就是週休2日，又工作到很晚的時間，所
    以應該是9月3日，當時因為枯樹木很大，無法用所內的傾卸
    車載運，所以用石國豊的板車。」等語（見原審卷二第296
    頁以下），而查93年9月7日為星期二，9月3日為星期五，有
    該年份月曆存卷可資佐證（見原審卷二第41-42頁），是證
    人陳馬台之證詞當屬可信。又證人即司機楊金木證稱：「我
    看櫸木很大，貨車沒辦法運，石國豊就用板車載死櫸木回所
    裡，連同車子放在所長宿舍旁的圍牆外，我又騎車回所裡，
    開傾卸車出來，載石國豊回到溪邊，一起載活櫸木回到所內
    的鳥園，把活櫸木種在鳥園旁。」等語（見原審卷二第166
    頁），至於撿拾之時間，證人楊金木亦證稱係9月3日無訛。
    原審審判長提示並詰問為何9月3日派車單上記載之司機是鄭
    文正，楊金木證稱：「因為住宿舍，當天又已經要下班，所
    以劉金寶要我幫忙出車，我就去。」等語（見原審卷二第16
    8頁以下），解釋緣由。證人石國豊於原審審理時詳細陳述
    工作情節，證稱：「當日怪手在行政大樓後方圍牆外面將枯
    死的櫸木吊進去，活的櫸木是用泰源技訓所所裡的車子載進
    去，伊開板車進去技訓所是載怪手，不是載木頭，當天應該
    是楊金木先載活櫸木進入，因為伊的怪手走上坡很慢，而且
    要開到伊的板車上，伊才用板車將怪手載運至所內，當時已
    經下午約4點多接近5點，快傍晚，伊開板車進去幫忙種活櫸
    木到離開頂多1個小時時間，應該有超過30分鐘，沒有辦法
    在20分鐘內完成。」等語，其並根據工作時間之久暫等情況
    ，判斷證稱：93年9月7日大門汽機車進出登記簿記載之時間
    、事由均顛倒、有誤等語（見原審卷二第180-183頁）。則
    因證人石國豊本身確實從事清理攔砂壩之工作，工作時間久
    暫應有比較深刻之記憶，顯見9月7日所記載之工作並非清運
    櫸木該次。而證人石國豊又在原審證稱：「有兩次清水壩，
    1次是攔砂壩，1次是自強水壩，攔砂壩那1次有載運漂流木
    回到所內，自強水壩那1次只有清土，兩次清理的時間相隔
    不會很久，頂多10天，運載漂流木那1次，是把枯死的櫸木
    吊到板車上，活的櫸木是用所內的車輛載進去，清理攔砂壩
    的費用好像是7,000多元。」等語明確（見原審卷二第178頁
    以下）。而在本院更一審履勘時，進一步澄清2次清理水壩
    之證詞部分，證稱：所謂自強水壩清土的部分是指在山上自
    強水壩部分，與本件無關，載運櫸木就是清理攔砂壩部分等
    語（見本院更一卷二第5頁）。足證證人石國豊雖然無法確
    定工作時間到底是9月3日或7日，然而從其上述證詞，當可
    推知載運櫸木之較繁重工作是在9月3日當天。
  (六)最後再從技訓所工作時程推斷，93年7月1日敏督利颱風來襲
    負責水電維修之技工邱俊智於93年8月30日書寫簽呈，以「
    清除攔砂壩漂流木及雜物」為用途，請購（雇用）怪手。並
    於備考欄記載「因其中1支巨大漂流木橫在本所水源攔砂壩
    上，阻礙水源清除及作業，影響水質」，有該簽呈為證（見
    偵一卷第109頁）。總務科長李仁宏加註擬請准予申購後，
    被告於則於翌日批示同意。同日另經泰源技訓所總務科文牘
    孫中光簽請申請僱用怪手清除北溪水閘門雜物，避免颱風季
    節雨水豐沛發生河道淤積現象，以利汲取民生用水順暢。簽
    稿逐層呈送，經總務科長李仁宏簽擬就自強水壩橫跨北溪管
    路纜繩鋼索之枯樹及雜物併行清除，並加註意見表示「有關
    卡在自強水壩橫跨北溪管路纜繩鋼索之樹枝及雜物擬併行清
    除」。該簽呈經過被告核可之後，加會庶務劉金寶。劉金寶
    加註意見「已與承攬廠商石國豊洽談約好93.9.1至本所水閘
    門現場作業」，簽註時間是「0000 0000」即8月31日下午4
    時。則泰源技訓所內部行政程序已經在8月31日完成，庶務
    劉金寶亦已洽請石國豊於9月1日進行清除工作，則後續合理
    之時間應該是在9月2日或3日進行清除工作。再參諸證人邱
    俊智及陳馬台證稱9月2日到現場後，因為樹木太大，無法清
    理，因此在9月3日與石國豊一同前往清理，更足確認工作時
    間確係9月3日無誤。
  (七)最高法院於本次發回意旨中，指摘證人李仁宏及劉金寶於偵
    查中關於實際派車日期為93年9月7日，惟為配合臺東縣政府
    公告開放撿拾漂流木之期間，故倒填派車日期為92年9月2日
    等對被告不利之供述一致，且有93年9月2日派車單、臺東縣
    政府於敏督利颱風災後開放民眾自由撿拾漂流木之時間、區
    域及注意事項之公告函影本附卷可參，復有93年9月3日泰源
    技訓所大門汽機車進出登記簿在卷可憑，當日並無板車、傾
    卸車進出之記載等情，則何以本院認其等於偵訊時之證言顯
    有瑕疵而不採，而遽為有利於被告之論斷，難謂已符採證法
    則。經查，根據泰源技訓所作業日誌簿之記載，93年9月3日
    作業項目為「一、…；二、自強水壩管路纜繩鋼索枯樹枝雜
    物清除作業」等，明確記載清除水壩枯樹枝工作，相較於93
    年9月2日作業日誌簿之記載作業項目為「一、…；五、攔沙
    壩大閘門雜物清除作業」，僅記載雜物清除事件，以及93年
    9月7日作業日誌簿之記載作業項目為「一、…；二、攔沙壩
    水道雜物清除作業」，僅記載雜物清除事件（以上日誌影本
    見原審卷五第231頁至第234頁），足認派車載運櫸木之真實
    日期為93年9月3日之可能性甚高；且證人劉金寶及李仁宏於
    原審審理時均改口陳稱實際派車日期已不復記憶並解釋偵查
    中供述有誤之原因，證人劉金寶於97年7月7日原審審理時答
    稱：「（辯護人問：你於偵查中證述是93年9月7日，是否因
    你看到檢察官提供泰源技訓所大門汽機車進出登記表，記載
    石國豊、楊金木車輛進出，所以才這樣回答，並非故意？）
    事實上我真的不記得日期，當初檢察官說『你們科長已經承
    認這樣，你還不承認？』，我忘記是哪一天，但確實有去拉
    木頭，我也沒有辦法回想確實是哪一天」（見原審卷四第21
    2頁審判筆錄），而證人李仁宏於原審審理中答覆檢察官詰
    問時稱：「（檢察官問：是否記得這張派車單（指偵字第46
    6號卷一第110頁93年9月2日派車單）的目的、過程？）這張
    派車單偵查中檢察官問我時，我完全不知道怎麼回事，覺得
    事情很奇怪，為什麼這張派車單與6日或7日板車出入扯在一
    起，所以我回去追這件事情的始末，我問邱俊智這張派車單
    為何會跑出來，因為他是執行工作的人，所以我才問他…，
    他說當初單子是他叫劉金寶開的，上午開這張派車單，下午
    要用車，但邱俊智後來又跟劉金寶說車子不用了，因為攔沙
    壩那裡，漂流木沒辦法鋸，如果空車出去的話，會被謝所長
    唸，所以這趟車子是單子開了，但沒有出去」、「（檢察官
    問：（提示偵字第466號卷二第115頁證人李仁宏96年2月16
    日偵訊筆錄）你在檢察官那邊回答，這張派車單使用日期不
    是93年9月2日，正確日期應該是楊金木、板車進去大門的時
    間即汽機車出入登記表所登記的93年9月7日，為何你剛才卻
    說這張派車單是93年9月2日你核章的？）答：96年2月16日
    偵訊有關派車的部分我所述都不是事實，那時候我覺得快被
    槍斃，我不這樣講不行，我要去開庭前，我兩個同事孫中光
    、陳忠義跟我講，只要我去開庭就要羈押我，我跟檢察官說
    我不知道，檢察官不相信，我要替我自己想，如果我被羈押
    ，我貸款繳不出錢，怎麼辦，我明知那不是事實，但我不能
    讓檢察官羈押我，書記官、法警跟我講說『日頭赤炎炎，隨
    人顧生命』，後來又把我帶到縣警局地下室3個多小時到晚
    上10點半，又搜索我的車子，我的同事都找不到我，弄得我
    心裡想說，怎麼檢察官會這麼認為93年9月2日派車子出去，
    劉金寶來不及給我核章，要補程序，這件事情是否有可能是
    這種狀況，我就是因為這種心態，無奈下才跟檢察官這樣講
    」等語（見原審卷三第5-6頁審判筆錄），又於答覆原審審
    判長詢問時陳稱：「（審判長問：你在偵查中回答的內容是
    如何想到的？）我覺得檢察官好像已經掌握到確切的事證，
    讓我覺得我如果沒有按照他這樣講的話，他就要羈押我，我
    有那種深深的感受，不管在言語、態度上，檢察官對我有充
    分不信任感，其實我也一直覺得納悶，為何檢察官一直要針
    對我問這些問題，如果我真的知道的話，我怎麼會偵查中跟
    今天講的完全不一樣，為了檢察官所問的，我回去之後一直
    找人求證，我為什麼要有這些動作？因為只是這樣講才會順
    ，這些內容都是我自己想到的，如果沒有這樣講的話，不可
    能從那邊出去，我也不能亂講，我一定講到檢察官認為合理
    ，才能說明東西從板金班那裡出去。派車單倒填日期也是要
    讓檢察官認為合理，我說我不知道，檢察官不讓我走，我說
    我不了解，檢察官也不讓我走。」等語（見原審卷三第28頁
    審判筆錄）。由上述等情可知，本案中派車載運櫸木之時間
    為93年9月上旬，但檢察官於偵查中針對派車載運櫸木之時
    間點初次訊問證人劉金寶之時間為96年2月2日，訊問證人李
    仁宏之時間則為96年2月1日，距實際載運櫸木之時間點已有
    將近2年5個月之久，則衡諸常情，證人恐已難僅憑記憶精確
    指出載運櫸木之日期究為93年9月2日、9月3日，抑或是9月7
    日，應為合理之推論；而檢察官於96年2月1日訊問證人李仁
    宏時雖提示泰源技訓所93年9月2日之派車單供其指認是否為
    其所派的車，但檢察官於提示該張派車單之前即先訊問其是
    否知悉泰源技訓所93年9月間至所後方攔砂壩載運櫸木之事
    （見偵字第466號卷一第152頁），則李仁宏於此情況下不自
    覺將檢察官隨後提示之93年9月2日派車單與載運櫸木之事實
    聯想為同一事件，亦非全無可能；且證人李仁宏於檢察官訊
    問時因大門日誌簿、大門汽機車進出登記簿等相關簿冊均已
    於96年1月3日檢送臺東地檢署（見偵字第466號卷二第153
    頁）而無法藉查閱簿冊以回憶確認派車載運櫸木之真實日期
    ，由前述證人李仁宏於原審審理中之陳述可知，李仁宏因懼
    怕遭羈押等心理壓力之影響，故而揣測檢察官之意思，為使
    「93年9月2日派車載運櫸木」乙事合理化，乃透過想像編造
    讓檢察官認為合理之說詞之可能性實難以排除；而檢察官於
    96年2月2日訊問證人劉金寶時，亦先訊問劉金寶「檢察官查
    的93年9月2日當天你們有就攔砂壩清理，花費4500元這筆帳
    是否有請公款？」之事實，隨後又詢問「當天是否知道派車
    是要去載櫸木？」，則與上述證人李仁宏之情況類似，證人
    劉金寶亦可能不自覺將93年9月2日派車與載運櫸木之事實聯
    想為同一事件，且為使「93年9月2日派車載運櫸木」乙事合
    理化，因而透過想像虛構事實以圖自圓其說之可能性，亦難
    以排除；加上實際參與搬運櫸木之人即泰源技訓所職員邱俊
    智、楊金木、陳馬台以及廠商石國豊等人均證稱搬運櫸木之
    日期並非93年9月7日而應係93年9月3日，再從泰源技訓所工
    作時程推斷，93年9月2日證人邱俊智、陳馬台到現場後，因
    為樹木太大，無法清理，因此在9月3日與石國豊一同前往清
    理，已如前述，足徵證人李仁宏、劉金寶於偵查中之供述內
    容，既有諸多疑點而不可採信，亦與其他實際參與工作之人
    之證述不相一致，尚難採憑為派車搬運櫸木真實日期為93年
    9月7日之證據，更無由僅以可能登載未盡詳實甚至有誤之泰
    源技訓所93年9月2日派車單或93年9月3日泰源技訓所大門汽
    機車進出登記簿登載當日並無板車、傾卸車進出之記載等情
    ，以及與證明載運櫸木真實日期並無直接關聯之臺東縣政府
    於敏督利颱風災後開放民眾自由撿拾漂流木之時間、區域及
    注意事項之公告內容，即遽認證人劉金寶、李仁宏於偵查中
    之供述較為可信，並據以認定派車搬運櫸木之真實日期為93
    年9月7日。
  (八)綜上證據，雖然泰源技訓所大門日誌中登載9月3日、9月7日
    之簿冊正巧遺失，汽機車進出登記簿中只有9月7日石國豊車
    輛進出之記載，卻無9月3日載運櫸木之記載，則工作時間似
    乎是在9月7日。然而工作時間是在9月7日之事實，除證人劉
    金寶及李仁宏在偵查中之證詞外，別無其他佐證。而證人劉
    金寶與李仁宏在原審審理時已經充分說明偵查中誤記載運時
    間之理由，稽之並不違反常理，應屬可信。是其等偵查中之
    證詞即有誤記之可能，再徵諸當時工作人員之證詞均指向9
    月3日，而技訓所內部行政作業程序亦都在9月1日便已完成
    ，預定之工作時間也是在9月2日、3日，則合理推斷應該是
    在9月3日即已完成是項工作，應無延宕至9月7日之可能。甚
    且更改載運時間，並不會影響撿拾漂流木所有權之歸屬，被
    告殊無理由大費周章指示劉金寶、李仁宏偽填1張派車單，
    顯見本案並無確實之證據證明被告有偽造派車單之犯行。三
    、就被告是否有指示劉金寶偽造石國豊之收據而言，經查：
  (一)93年9月3日確實有1張買受人為乙○○，金額品項為「板車1
    次1,500元」、「怪手工資2小時1,800元」之發票收據2張（
    見偵查卷一第186-187頁）。
  (二)證人即怪手司機石國豊於偵訊及原審審理時均證稱：非其所
    開立，其承包監獄工作從未請領板車工資，93年9月間攔砂
    壩清除漂流木工事，包含種樹約5個小時，工資4,500元，已
    向泰源技訓所總務科請款。其確實未收取被告所支付之板車
    1,500元、怪手1,800元費用等語。並且解釋說，因為請款經
    常被退，所以開收據時，就同時開1張寫好項目、金額的收
    據，另外一張是蓋好圓戳，但沒有項目、金額的收據，所以
    上該收據的圓戳章是真的，但項目、金額原本是空白（見偵
    查卷一第145至147頁、第202頁、原審卷二第178-179頁）。
    依其證詞似無另1筆板車、怪手司機費用之支出。但證人石
    國豊在原審證稱：「有兩次清水壩，1次是攔砂壩，1次是自
    強水壩，攔砂壩那1次有載運漂流木回到所內，自強水壩那1
    次只有清土，2次清理的時間相隔不會很久，頂多10天，運
    載漂流木那1次，是把枯死的櫸木吊到板車上，活的櫸木是
    用所內的車輛載進去，清理攔砂壩的費用好像是7千多元，
    93年9月7日的汽機車進出登記簿，應該是沒有錯，時間記得
    是9月初，是一個颱風剛過後。」等語（見原審卷二第178頁
    以下），則從石國豊之證述可知，石國豊當時分別進行兩項
    工作，1件是漂流木清運，另1件則是清理自強水壩之泥土。
    在本院更一審勘驗時，石國豊證稱：清理自強水壩的工作與
    本件無關，自強水壩的工作是在山上，並不會有清理漂流木
    的事情等語（本院更一卷二第5頁）。既然石國豊分別進行2
    項工作，理應有2筆款項交付，石國豊在原審經過檢察官及
    辯護人一再詰問下，陳稱：「自強水壩這筆錢，一直拖到我
    住院後，93年12月才給我。」等語（見原審卷二第187頁）
    。而石國豊雖然陳稱系爭收據並非伊所簽具，但由於石國豊
    經常接受技訓所之委託，亦常需要開具收據請領款項，因為
    請款經常被退，所以開收據時，就同時開1張寫好項目、金
    額的收據，另外1張是蓋好圓戳，但沒有項目、金額的收據
    ，所以上該收據的圓戳章是真的，但項目、金額原本是空白
    等語（見偵查卷一第145至147頁、第202頁、原審卷二第178
    -179頁）。而石國豊一再證稱，系爭收據不是他所簽發之理
    由，是因為他並不會請領板車之費用。但既然石國豊會交付
    空白收據給劉金寶，避免遭退，似不可能完全沒有板車費用
    之請領，則石國豊之證詞尚不足證明該2紙收據係屬偽造。
  (三)而劉金寶對於收據之真實性，於偵訊時先證述：被告有給付
    上開2張發票收據即板車、怪手工資給伊，伊有交給石國豊
    等語，後則改稱：被告並未給付板車、怪手工資給伊，故伊
    亦未給付予石國豊，上開2張收據是被告叫伊寫好拿給他的
    等語（見偵查卷一第198頁、第206頁），其證述之情節中，
    係指證被告要求劉金寶偽造不實之收據。但劉金寶在原審審
    理時先證稱：搬運漂流木回所當日，已經交付怪手及板車費
    用給石國豊。嗣又改稱：無法肯定撿拾、搬運櫸木，伊共拿
    多少錢給石國豊等語（見原審卷四第215-216頁、第224-227
    頁、第244-245頁）。此部分之證述合於一般行政作業流程
    ，應屬可信。但劉金寶於原審審理時則又證稱：93年9月間
    僱請石國豊板車及怪手的款項，被告事先有說要付，並且強
    調要跟公家分開，不要讓別人說他用公家的錢撿拾漂流木，
    但沒有講要付多少等語（同前筆錄頁次），並對證人張鴻俊
    之證詞（詳後）表示意見稱：記得有1天，我與主任在旁邊
    看樹，好像有提到卡車的錢所長要自己出等語；證人孫中光
    亦證稱：「（檢察官問：是否有付錢給怪手司機？）我有聽
    劉金寶說有。（檢察官問：是誰付的錢？）聽劉金寶說是乙
    ○○所長。」；證人張鴻俊於偵查中則證稱：「（檢察官問
    ；劉金寶是否有告訴你，樹木的卡車載運費用是所長自己出
    錢？）她有這樣向我說；（檢察官問：她是怎麼說的？）就
    是樹木卡在攔砂壩，會影響水源，所以就把它吊起來，所長
    認為有利用價值，就把它載進所內，卡車的錢是所長出的。
    」等語。而從前述證據顯示，被告既已表明自己支付運費，
    且經多人得悉，當無不法侵占之主觀犯意，且9月3日當天之
    工作是要清理擋住技訓所水管纜線之漂流木，並無證據證明
    當天清理時，被告已經得知漂流中有櫸木，甚且當天之工作
    人員還準備將漂流木鋸成數段再行清理，既然當天是處理所
    內之日常工作，被告豈有可能事先交代要先付款。而從劉金
    寶前後之證述，加上款項金額只有3,300元，石國豊又經常
    接受技訓所之委託進行各項工作，甚至還留有空白收據在技
    訓所，則劉金寶應係誤記收據所支應之項目，始有前後不一
    致之陳述。而被告既不知劉金寶留有空白收據，焉有可能指
    示其偽造。
  (四)又從政風風評日記中亦有「…本次自攔砂壩清除漂流木費用
    4、5千元，係由機關經費支付，而卡車載運費用則由所長自
    己出錢。」之記載（見偵查卷二第142頁），可得悉被告事
    先曾表明要自付載運費用乙節，應屬真實且無意侵占。至於
    被告在偵查中辯稱當時有支出板車及怪手之費用云云（見偵
    一卷第174頁）。其辯詞容係因在偵查中為強化自己合法取
    得漂流木所有權之辯詞，此從石國豊前述證詞中已經明確證
    稱當天收取之款項是4,500元，與被告所稱之金額共3,300元
    明顯不合。而如果是被告事後與劉金寶清算，則依照被告94
    年2月6日備忘錄（見原審卷一第157頁）之記載，寫明93年
    12月20日花瓶等器物共1,800元，93年8月20日奇木底座等共
    5件木雕共2,700元，93年7月21日奇石座2,700元。除木雕費
    用之記載之外，另外還有車票840元、帽子與運動服8,500元
    。在便條紙之右方還有用粗字鉛筆一一加總計算金額為24,
    240元。其中最後1項是處理紅櫸木雇怪手與板車款，金額為
    「1,800元與1,500元」，而被告之妻薛希賢在原審證稱：「
    當時有拿錢給劉金寶，我先生叫劉金寶簽收，劉金寶不要，
    我先生就拿給我，要我當證人。」等語（見原審卷二第193
    頁）。足證被告當時確有準備與劉金寶會算款項，而時間已
    在94年2月6日，苟被告已經在9月3日將款項付清，自無必要
    在時隔半年之後，才又與庶務劉金寶會算。顯見被告辯詞實
    有可疑。再從薛希賢為被告之妻，被告一直到94年9月都還
    擔任泰源技訓所所長，卻因為款項無法會算，導致擔任庶務
    之劉金寶在會算時有所猶豫，甚至還要商請被告之妻擔任證
    人，其辯詞更是可疑。雖然被告辯詞可疑，卻仍然缺乏積極
    證據證明系爭收據是被告指示劉金寶所偽造。自不能僅以被
    告為求彰顯自己清白廉潔所為辯詞之不可採信，即遽行認定
    被告有偽造收據之犯行。
伍、就公訴意旨所指之犯罪事實二部分：
一、查附表一所示木製品均係被告提供木料委託八工場作業導師
    蔣文正以泰源技訓所代收代付方式製作、附表二所示木製品
    ，係被告提供木料委由木製組副訓練師謝榮傑以代收代付方
    式製作，且被告就上開木工製品，均已依蔣文正、謝榮傑開
    立之發票金額繳納完畢等情，業經證人蔣文正、謝榮傑結證
    在卷（見偵查卷一第80頁、第90頁），復有泰源技訓所八工
    場委託加工產品製作通知單（見偵查卷二第176至193頁）、
    八工場委託加工收料單（見原審卷四第187至197頁）、八工
    場發票存根（見偵查卷二第26-35頁）、木製組委託加工收
    料單（見原審卷四第198至207頁）、木製組發票存根（見偵
    查卷二第36至47頁）、木製組94年1月至9月份作業成品出貨
    登記表（見偵查卷二第155至164頁）附卷可參，應堪認定，
    足見被告確有付款之事實。至於被告是否利用所內收容人之
    工藝，唆使所內員工以所內之油漆等材料為被告加工，圖得
    不法利益，則應視被告所支付之價款是否有明顯偏低之情為
    斷。
二、按「貪污治罪條例第6條第1項第4款之圖利罪，係以明知違
    背法令，直接或間接圖自己或其他私人不法利益，並因而獲
    得不法利益，為其構成要件，且無處罰未遂犯之特別規定。
    是該罪屬於結果犯，而所謂『不法利益』，係指合法利益以
    外之有形、無形之利益而言...故為圖得不法利益而支出之
    相關成本及其他必要費用部分，應從行為人所獲得之『不法
    利益』中扣除，不能算入犯圖利罪所獲得之不法利益內。」
    最高法院著有98年台上第1991號判決可資參照。因此圖利罪
    ，必須有明確證據證明行為人已經從執行職務之行為中，獲
    有額外之利益，方得認定屬於圖利罪所稱之不法利益。行為
    人透過一定之程序購買機關內出售之物品，若無積極證據證
    明行為人獲得不法利益，自不能僅以物品價格低於市面行情
    ，即謂行為人購買物品，獲有圖利罪所規定之不法利益。
三、被告將前述從馬武窟溪取得之漂流木櫸木留在所內，並將櫸
    木交給所內收容人作為雕刻作品之材料，嗣再分別以如附表
    所示之價格一一買入，分別有上述單據為證，亦為被告所不
    否認。雖其價格都不高，最貴者亦不過2,000元。但被告既
    然一一列明購買價格，而非以高報低之方式非法取得物品，
    自不應率以價格低廉，即認定被告侵占所內材料以及圖得不
    法利益。事實上，泰源技訓所是一行刑機關，雖係提供機會
    給所內學員學習工藝之場所，但終究不是專業人士所雕刻之
    物品，其價值原不能與民間市場之價格相提並論。而品質既
    然無法確保，又無通暢之行銷管道，則由所內員工自行購買
    ，乃成為另一管道。此從93年到94年間技訓所員工以及他人
    委製成品一覽表，可知不單只有擔任所長之被告得以購買，
    其他員工亦可購買，而購買之木工成品價格，其中加工款均
    僅不到1百元之款項，成品價格亦多半不超過2,000元，有一
    覽表及照片多幀附卷可證（見原審卷一第225頁以下）。而
    根據被告卸任所長之後，技訓所召開之加工議價會議，就1
    張1400mm×7900mm×900mm的餐桌亦不過定價（建議售價）
    2,400元，有該會議紀錄1份附卷可參（見本院更一卷一第10
    8頁以下），與被告所購買物品之價格相差甚微，甚或無所
    差別。縱被告身為所長，似應盡力迴避涉及向所內員工購買
    物品，但既無證據證明被告購買之物品有明顯價格偏低之情
    ，即不能率行認定被告有何侵占圖利之犯行。
四、又法務部為避免工藝品價格定價不當，使受刑人受到損害，
    曾頒「法務部所屬各監所辦理作業廠商委託加工業務防弊措
    施」第貳點規定，為保障收容人合理之作業報酬，防範廠商
    與監所承攬作業或管教人員利用委託加工作業之流程，滋生
    不法情事，就有關辦理議價作業時，作業評價會議應由機關
    副首長或秘書召集主持，成員除作業主管及承辦人員外，應
    含戒護主管、會計、政風（經機關首長指派）及工場主管等
    相關人員與廠商代表共同議定，議價程序完成後，應提監（
     所）務委員會議報告，並報請法務部核備，以求慎重及減
    少人為弊端發生，有泰源技訓所97年6月25日泰所技字第097
    0700138號函檢附法務部所屬各監所辦理作業廠商委託加工
    業務防弊措施1份在卷可參（見原審卷四第183至184頁、偵
    查卷二第166-169頁）。但就委製成品之定價程序，並未依
    規定召集評價會議，多半係由作業導師依據個人專業自行決
    定價格，故被告委託加工之木製品並無經過評價會議決定價
    格等情，業經證人蔣文正（八工場作業導師）、李仁宏（88
    年8月15日至93年3月8日任技訓科科長）、黃清旗（93年3月
    9日到94年1月9日任技訓科科長）於偵訊及原審審理時證述
    明確（見偵查卷一第57至58頁、第61頁、原審卷三第19-20
    頁、第74-75頁、第112-113頁），堪認泰源技訓所有關個人
    委託加工作業，各該木製品之價格均係由八工場作業導師蔣
    文正、木製組副訓練師謝榮傑自行決定價格。證人蔣文正並
    證稱：「這種方式違反規定，但是因為大家都沒有提，所以
    就跟著不提。」等語（見原審卷三第75頁）。則被告擔任所
    長，理應督同所屬，依照規定辦理評價會議，卻不此之圖，
    任由訓練師自行定價，執行職務難免不夠嚴謹，但價格既是
    由訓練師自行定價，已有相當專業之人士參與其中，亦無證
    據證明被告事前指示以高報低，圖得不法利益，自不應以被
    告執行職務未臻嚴謹，遽論被告侵占、圖利之罪刑。
五、而泰源技訓所八工場作業導師蔣文正雖於偵查及原審審理時
    證稱：因被告未提供製作木製品之漆類、砂紙等副料，其依
    已經製作之被告木藝品所使用之塗料、砂紙等副料，依領料
    單所載數量，以八工場進塗料之價格估價，開8千餘元估價
    單交給劉金寶，再由劉金寶轉交被告。惟其後某日其與林昭
    明回辦公室經過總務科走廊時，劉金寶拿著那張估價單說：
    「所長說怎麼這麼貴？」，並經劉金寶將估價單退還，蔣文
    正事後感到十分生氣等語（見偵查卷一第7頁、第77-78頁、
    卷二第55頁、第90頁、原審卷三第68-69頁、第157頁）。繼
    證稱：「被告對於木工加工費用的確有說要訂得比同仁的高
    一點，但沒有說高多少或高幾倍，一個長官經常到我們工廠
    巡視，他會指點，會講一些這個要怎麼做，那個要怎麼做，
    以我們專業的立場，想反駁，又不敢反駁，壓力很大，剛開
    始所長說他的單價可以開高一點，價格寫高了，所長又可能
    有意見，感到有壓力，黃所長壓力比較小，現任李所長給的
    壓力也很大。」（見原審卷三第67、70頁）。又證稱：「被
    告是屬於個人委託，他的東西很多，幾乎每天都有，被告應
    該要自己準備材料，開過的8千元估價單，是因為從倉庫領
    料，要寫領料單，包含砂紙、油漆等物品，這些費用都由我
    決定，是否加入加工費中，因為被告委製的物品有原木桌椅
    ，也有大尊達摩，材料的錢是一起算，但是因為被告說要把
    原木桌椅賣給黃清旗，所以將材料塗料費通通以大尊達摩名
    義寫，之後增加到14,911元。」各等語（見原審卷三第76頁
    以下）。從證人蔣文正上述證詞，可知蔣文正確實感受來自
    被告處之極大壓力，因此屢屢懷疑被告質疑開價過高，但對
    於木製品定價是否過高一事，蔣文正也僅證稱是從劉金寶與
    他人之對話中聽聞及從被告不斷巡視木工廠之行為中猜測，
    未曾直接聽到被告親口抱怨。則蔣文正所證聽聞被告要求價
    格壓低，容係自己之猜測，並無依據。
六、再依證人劉金寶於原審審理時證稱：伊擔任庶務期間，被告
    訂製的木藝品，做好後作業導師、訓練師會拿繳款通知上來
    給伊，因為平常被告要求比較嚴格，他們不願意直接跟被告
    碰面，他們認為伊當庶務，應該要幫忙做這個，基於同事之
    間情誼，伊就會先把款項給付給他們，伊再去向所長收取等
    語（見原審卷四第235頁）。證人李仁宏於原審審理時證稱
    ：伊擔任技訓科長任內，同仁依照催收單繳交款項，取得收
    據就完成，沒有另外繳交砂紙、漆款、快乾等費用。砂紙、
    漆款、快乾等費用包括在催收單收據裡面，不會額外再付砂
    紙、漆款等原料費用等語（見原審卷三第20頁）。證人黃清
    旗於原審審理時證稱：94年1月10日伊調離開技訓科長之前
    承作之東西，若委託人沒有提供副料的話，伊認為就是技訓
    所收費時已包含副料、加工費。蔣文正提出來給伊審核被告
    訂購之單據，蔣文正沒有說這些單據沒有包括塗料，他送上
    來就是單據，也不會親自跟伊報告。伊執行之職務裡面，沒
    有看過蔣文正送上來純粹係副料之單據等語（見原審卷三第
    127-128頁、第135頁）。證人杜志洪（94年1月9日至95年1
    月13日任技訓科長）於原審理時證稱：3聯單開多少錢，定
    製人就繳多少錢，不需要繳其他費用等語（見原審卷三第36
    頁）。綜觀上開證人所述，並參以卷附上揭泰源技訓所蔣文
    正所填製之發票存根上，均未載明各成品使用之漆類、砂紙
    等副料之品項、價格及數量等項（見偵查卷二第26至35頁）
     ，及證人蔣文正於原審審理時證述：委託加工收料單、領
    料單不會通知委託人，開給被告發票收據時，伊從來沒有跟
    被告表示，除收據應收之費用外，還有其他應收之費用，例
    如油漆、砂紙等，漆料等費用是否要算入加工款內是由伊決
    定等語（見原審卷三第76-77頁）等情，益徵被告辯稱：不
    知蔣文正所開立之發票金額，並未包括漆類等副料之材料費
    ，伊均係依發票金額繳交款項等情，足堪採信。
七、另就被告委託木製組製作木製品之加工費部分，證人謝榮傑
    於原審審理時證述：被告並未事先交代他，委託加工的要特
    別便宜，也沒有說過要比別人的高一點，伊是有聽作業導師
    說依一般員工的定價多少來定的，定價應該算是合理的價錢
    。所裡學員木工技術應該是比所外的人較差，所裡的定價本
    來就比較便宜。附表二被告所訂製物品，伊所開具發票，除
    單據號碼加鐵字第055號發票之長方桌外，都只有加工費，
    不包括木料、塗料，一般來講按時計酬較便宜，按件計酬比
    較貴，伊計算被告之加工費是按工時計算，大部分都是做好
    後，直接開發票，以工時計算，沒有事先估價。當初伊接受
    的訊息是如果所裡面的人製作的話有打8折，伊定的價位就
    是以8折或9折優待，或以工時計算，被告的大部分以工時計
    算，所以會比9折低，約8折左右，員工訂的視難易度、材料
    的損耗，有的定8折，有的定9折。被告的價格跟員工都一樣
    等語（見原審卷三第169頁），足見謝榮傑縱有聽聞蔣文正
    遭劉金寶退回估價單乙事，然並未因此影響其就被告委託加
    工之木製品訂定加工費用之標準。
八、綜上，依調查所得事證，並無證據足認被告就其委託加工之
    木藝品，有何侵占、圖利之犯意與犯行，縱被告身為所長，
    於執行職務尚有欠週，但既乏證據證明被告有侵占公有財物
    、圖利之情事，自應於此部分為被告無罪之諭知。
陸、就公訴意旨所指之犯罪事實三部分：
一、查扣押物品清單證物編號1-2、1-5、1-7、1-8號4張原木椅
    所用木料來源，為被告同鄉友人即興昌奇木加工老闆陳振慶
    向港務局所標得自富岡漁港打撈而得之漂流木，因陳振慶僱
    請劉海影（綽號影仔）以吊車吊運至其位於臺11線144.7公
    里處之空地，而劉海影於吊運過程中，因被告詢問劉海影有
    無漂流木可送伊做木製品，劉海影徵得陳振慶同意後，乃於
    泰源技訓所派員即謝榮傑等人至美娥海產店後方土地公廟旁
    空地挑選、搬運漂流木，並同時僱請劉海影以吊車吊運至所
    內公務車上時，經由謝榮傑挑選3根漂流木，並委由謝榮傑
    轉交被告乙節，業經證人陳振慶（見原審卷四第59-61頁、
    第71-72頁）、劉海影（見原審卷四第26-39頁）於原審審理
    時雙雙結證在卷，所述情節大致相符，尚非無憑。從而可證
    ，上開木料皆為私人撿拾，並非泰源技訓所派員撿拾，其所
    有權自非歸屬於泰源技訓所。
二、而放置在美娥海產店附近土地之漂流木，除陳振慶所撿拾者
    之外，尚有曾坤池所撿拾推置於該處之漂流木。此據證人曾
    坤池於本院另案審理中證稱在卷（本院98年度上更一卷第11
    9頁），並證稱：謝榮傑曾經到現場看過，之後因為地主索
    回土地，故把剩餘之漂流木通通送給謝榮傑，讓他們帶回所
    裡。而證人謝榮傑亦證稱：「當時前往觀看木材，是因為曾
    坤池想要把漂流木賣給技訓所，後來被告認為價格太高，沒
    有買，之後曾坤池因為有人要土地，所以要我把木料搬回所
    裡，當時已經有一部分被別人搬走了，木材大部分是銀松，
    或被稱為銀柳，泡過水容易乾裂、腐爛。」等語（見原審卷
    三第175頁以下），互核並無歧異之處，應值信採。可知當
    時堆置之木料均非技訓所所有之物，而是他人所撿拾取得之
    漂流木。
三、至於上述漂流木，究竟是要送給泰源技訓所所有或者是送給
    乙○○個人所有，從上開3位證人之證述，並不清楚，例如
    陳振慶、劉海影在原審證稱是準備送給被告，但在偵查中卻
    未提及贈送銀松給被告乙事（見偵查卷二第69頁）。而曾坤
    池則證稱就是送給他們，但再追問究竟是給誰時，曾坤池也
    只是一再證稱就是要給他們等語。由於撿拾之漂流木，屬於
    撿拾者所有，撿拾者自然有法律上之權利，將其所有之物贈
    送給任何人，包含泰源技訓所及乙○○。既然陳振慶、劉海
    影在另案一審證稱撿拾之漂流木有部分是要贈送給乙○○，
    其真意自可能發生法律上之效力。而就泰源技訓所職員之處
    理過程，經本院更一審函詢結果，該批漂流木並沒有成為技
    訓所列冊管理之財產，有該所覆函1份在卷可參（本院更一
    卷一第100頁）。依此而言，該批漂流木並非泰源技訓所之
    財產，自不生被告侵占技訓所財產之問題。
四、再進一步查證當時取得漂流木人員之證詞，總務科孫中光於
    另案審理時證稱：93年9月某日下午，所裡的車子有從富岡
    漁港載回木頭，總數大約有6、7根，體積都還蠻大的。因為
    伊要協調教區的受刑人搬運漂流木，在檢查站那裡，被告跟
    伊說裡面有3根是被告的。伊就說那要分清楚，伊問被告哪3
    根，要挑出來作記號，後來伊拿噴漆給被告去作記號，伊有
    跟到車庫去看被告挑出3根，伊記得看起來質地很硬，顏色
    較一般的漂流木深。直徑約30公分（證人孫中光當庭以手比
    劃，經當庭測量）。在噴漆時，謝榮傑特別說「這是別人送
    所長的。後來伊騎機車下去時，聽到被告問裡面是否有伊同
    學『海浪』送的，至於有無說到裡面有3根，這部分伊不確
    定。那3根漂流木後來載到木工班製作組，如何使用伊不知
    道等語（見原審卷三第50至52頁）。
五、佐以證人劉金寶於原審審理時證稱：被告有拿劉海影的手機
    打電話給伊，要伊去僱用他吊漂流木，只有1次。在電話裡
    面，伊與劉海影約時間，劉海影表示有幾根要送給被告，他
    會放在回來的車上，但到底有幾根伊不知道等語（見原審卷
    四第20頁）。證人即泰源技訓所助理作業導師朱武雄於原審
    審理時證稱：當時伊開車到臺11線富岡美娥海產店附近，在
    路上遇到劉海影的吊車，吊車剛好要轉進去，伊就跟著進去
    ，那天有伊同事在現場挑木頭，好像是要吊木頭，當時伊同
    事謝榮傑與吊車司機有對話，木頭都是由謝榮傑在選，因為
    那天天氣很熱，謝榮傑說沒有準備涼的，所以伊又開車出來
    買冰的礦泉水。當時有伊、兩個司機、吊車司機、謝榮傑。
    劉海影跟伊說有3支要送給被告，後來作成什麼成品伊不知
    道。被告曾要伊交錢給開吊車的司機即劉海影，那次被告要
    伊帶5,000元，被告說是吊木頭要貼油料費用。劉海影本來
    不收，他說他們很熟，好像小學同村，伊說不行，後來他勉
    強收下2,000元等語（見原審卷四第46至47頁、第55頁、第
    58至59頁）。顯見在當時辦理取得漂流木事宜之技訓所人員
    ，並沒有嚴格區分哪些漂流木是誰送的，其中又有哪些漂流
    木是送給技訓所，哪些漂流木是送給所長的。但其中確實有
    部分木料是要送給被告，應屬不爭之事實。從被告及其他泰
    源技訓所職員執行本件職務之過程，未能嚴守公私分際，固
    有瑕疵可責，但終究不能違反撿拾者之意願，率行認定漂流
    木全屬泰源技訓所所有。
六、而93年9月初某日被告雖曾與謝榮傑、林昭明、劉金寶共同
    至富岡美娥海產店後方土地公廟旁空地查看曾坤池所有堆放
    之漂流木，然因該日天色昏暗，無法清楚辨識，當日並未挑
    選漂流木，被告亦未指定其個人所要之漂流木，經被告指示
    謝榮傑等隔天再前往挑選漂流木並噴漆，嗣翌日即由林昭明
    、謝榮傑及謝榮傑之妻、謝榮傑熟悉木頭之友人共同前往美
    娥海產店後方土地公廟旁空地挑選漂流木數十根，並以白漆
    打「X」為記號，惟之後因價錢因素並未成交運走。至於93
    年9月15日、93年9月22日均係由黃清旗、林昭明、謝榮傑等
    人至小野柳撿拾漂流木，並非美娥海產店後方土地公廟旁空
    地撿拾等情，業經當日陪同到場之證人林昭明（見原審卷三
    第151-156頁、第158-160頁、第166頁）、謝榮傑（見原審
    卷三第172-175頁、第181-186頁）、劉金寶（見原審卷四第
    220頁）、司機歐陽彥正（見原審卷四第39-41頁）於原審審
    理時結證在卷，並有職員因公外出登記簿1件在卷可參（見
    原審卷五第240-243頁）。是依上開證人所述，足徵被告並
    未至臺東縣臺東市富岡附近自行挑選任何漂流木。證人曾坤
    池亦證稱：並未看到被告前來挑選木頭乙節。可見當時由於
    漂流木堆置一處，陳振慶雖然同意由劉海影轉送被告漂流木
    ，但因為與其他漂流木混雜在一起，無法區分，則由當時負
    責處理之謝榮傑依其專業判斷挑選其中幾枝充作陳振慶送給
    被告之漂流木，當可理解。此由證人謝榮傑在原審證述時，
    均未提及係劉海影託伊送給被告，僅證稱：至美娥海產店後
    方空地挑選3根漂流木，載回所內後隔幾天，伊經過總務科
    ，孫中光叫住伊，孫中光說：「要給所長的漂流木要挑出來
    」，伊以為孫中光指的是伊與林昭明去噴漆的那些是被告要
    的。孫中光就交代現場主管不要將載回放在集用場有噴漆的
    那3、4根登錄到技訓所材料裡面，且孫中光當天有拿1瓶鐵
    樂士噴漆給伊，叫伊標示清楚等語（見原審卷三第206頁）
    。然其至美娥海產店後方空地撿拾漂流木該日，同時亦有至
    富岡漁港港口撿拾載運漂流木2車回泰源技訓所之事實，此
    據謝榮傑於原審審理時證述無訛（見原審卷三第174、183
    頁），更足確認當時承辦人員認為其中有部分漂流木乃屬於
    所長私人所有。則無論其認知是否與贈送者意思相符，是否
    符合法令規定，被告是否有不知謹慎處理之處，既然當時取
    得之漂流木並未列入技訓所財產內，即難謂被告有任何侵占
    技訓所財產之行為。更何況，被告苟欲圖謀侵占財產，自應
    將侵占所得立即處理，或者交由陳振慶、劉海影等人取走保
    管，豈有反而交給所內人員，充作收容人學習工藝材料之理
    。
七、至於證人陳振慶於偵查中證稱：「（乙○○是否有向你買過
    木頭或木材？）有買過；（買過多少？）太多年了，可能買
    過2、3次，他是買桌板與做桌子的桌腳，是櫸木的材質；（
    是否向你買過紅豆杉桌面？）有；（送了那些東西？）送他
    小木頭」等語（見偵二卷第69頁）。另證人孫中光於偵查中
    證稱：「（泰源技訓所為何會知道漂流木的事情？）是乙○
    ○主動告訴我；印象中有1件，颱風過後，有1棵白櫸木在我
    們技訓所後面北溪，劉金寶就找技工……並且請外面的怪手
    吊；（所載的漂流木，你有親眼看過？）有，都是載到車庫
    ，謝榮傑先挑哪些是給所長，哪些是公家的，大概會有一半
    歸給所長；（當時為何要載這些漂流木？）所長指示的。」
    等語。證人林昭明於偵查中供稱：「（有沒聽說劉海影有送
    漂流木予乙○○？）沒有聽說」等語。證人劉金寶於偵查中
    供稱：「（載進戒護區的漂流木來源？）如是公家派車去載
    是公家的東西，我知道有1個說是乙○○同學叫『海影』，
    好像有給所長1、2根」等語（資料卷一第12頁、第64頁、第
    78頁、第146頁）。證人陳振慶於偵查中並未供稱有送給被
    告「銀松」，孫中光亦未提及陳振慶或劉海影有送漂流木給
    被告，林昭明則供稱未聽說劉海影有送漂流木予被告，劉金
    寶亦僅證稱「好像劉海影有送」，證詞並未肯定。雖然未能
    從其等之證述中得悉有送銀松給被告之結論，但因其等所述
    尚有未臻明確之處，既經於原審審理中交互詰問時證述明確
    ，當可信實。而被告時任技訓所所長，陳振慶等人所贈送之
    物，亦混雜著其他人所有之其他雜木，自難期待其等在偵查
    中明確證稱贈送何種漂流木給被告。
八、綜上所述，公訴意旨所指被告此部分犯行，亦屬無從認定，
    自應為其無罪之諭知。
柒、就公訴意旨所指之犯罪事實四部分：
一、扣案展示櫃2個係被告提供尺寸，並以前揭北溪自強水壩撿
    拾之紅櫸木漂流木為材料，委由泰源技訓所木製組副訓練師
    謝榮傑製作，因謝榮傑認漂流木潮濕，裁薄後容易變形，且
    剩下之材料不夠，無法作成展示櫃，乃以泰源技訓所所內公
    有材料木心板、夾板、花梨木製作，即展示櫃櫃頂上緣約1.
    5公分、外緣約0.5公分、中間分隔板上緣及側邊約0.7公分
    均係以花梨木貼皮，內裝木心板，櫃子裡側材料為夾板等情
    ，業經證人謝榮傑於原審審理時證述明確（見原審卷三第17
    8頁、卷五第77頁），並有泰源技訓所木製組94年6月加木字
    第000359號發票存根1紙（見偵二卷第42頁）在卷可參，復
    經原審於97年8月4日會同公訴人、被告及辯護人、證人謝榮
    傑勘驗無誤，有原審勘驗筆錄及勘驗照片11張存卷可參（見
    原審卷五第77頁、第86頁反面至86-3頁，另見95年度他字第
    331號卷第2宗第3-5頁照片，下稱他字卷），是扣案展示櫃2
    個係以泰源技訓所內公有材料製作而成乙節，應堪認定。
二、證人謝榮傑於偵查及原審審理時固均證稱：上開展示櫃在製
    作過程中，其有告知劉金寶，亦有於被告至工場巡視或在行
    政大樓時向被告提過材料要另外購買云云（見偵查卷一第44
    -45頁、偵查卷二第92頁）。惟此已經被告予以否認，而依
    證人即泰源技訓所93年6月28日到94年12月5日任戒護科長之
    曾桂登於原審審理時證述：伊之責任在陪同維護被告之安全
    ，被告進入戒護區巡視，伊只要有上班一定在旁陪同，隨時
    保持2、3步之距離。因為工場裡面除戒護科的主管及訓練師
    各1位外，尚有30、40個受刑人在，他們手上都會有一些工
    具操作，伊一定會在旁邊陪，如果到工場機械工具比較多的
    話，伊會比較貼近所長，看狀況比較好的話，伊會退到比較
    適當可以監看全部收容人的狀態之距離。被告到木製組巡視
    時，伊沒有聽過謝榮傑向被告表示被告訂的展示櫃要以所裡
    面的材料製作，也沒有聽過被告指示謝榮傑以上述材料製作
    他所訂購的東西。謝榮傑如有提到要以技訓所材料製作，伊
    如果有聽到一定會印象深刻。從教區回到行政大樓的這一段
    路，伊也會陪同所長旁邊，但伊沒有印象有聽到謝榮傑有說
    這些事情，伊擔任戒護科長時候只請過2次休假，其他每天
    都要上班，沒有輪值等語（見原審卷四第16至24頁）。證人
    曾桂登所述固不足認定被告所辯屬實，然謝榮傑是否確實有
    在被告至木製組工場巡視或在行政大樓時，告知被告欠缺製
    作展示櫃之材料，亦因無任何證據可資佐證，即難遽以為不
    利被告之認定。況縱認謝榮傑所述事先已告知被告須另購買
    花梨木、木心板、夾板等木料製作展示櫃之情屬實，然其於
    原審審理時亦證述：伊向被告報告紅櫸木漂流木無法製作，
    會變形，要製作櫃子需要木心板、夾板、花梨木，被告沒有
    跟伊直接講如何處理，被告說材料的問題叫伊跟劉金寶聯繫
    。伊也有跟劉金寶報告說過漂流木不能製作櫃子，請她將材
    料買進來，因為當時被告都是透過劉金寶跟伊聯絡的，劉金
    寶說她會跟被告說，劉金寶是否有跟被告請示伊不清楚，過
    幾天後劉金寶叫伊先行製作，說她跟被告講後再將材料補過
    來，因為先行製作只能用所裡的材料，伊才開始製作。做展
    示櫃的漆類、五金類、快乾等，伊會跟劉金寶講，劉金寶說
    會跟被告報告，伊跟劉金寶講後，隔幾天劉金寶會拿漆類等
    材料給伊，貨來了伊才製作等語（見原審卷三第176頁、第1
    87至188頁），顯見製作展示櫃有關之木料及漆類、五金類
    等副料，被告均係委由劉金寶代為處理，且就漆類、五金類
    等副料，於謝榮傑通知劉金寶應提供後，劉金寶即予補足，
    則謝榮傑既均係與劉金寶聯絡展示櫃所需材料事宜，劉金寶
    事後縱有未補回因製作展示櫃先行使用之木心板、夾板、花
    梨木等木料，能否逕予推論被告必定知情，誠屬有疑。
三、雖證人蔣文正於偵查中曾陳稱：「所長只要巡視戒護區，就
    一定會到我們八工場去看他的東西的進度如何，造型好不好
    看……」云云；證人謝榮傑於偵查中亦證述：「（檢察官問
    ：製作該展示櫃所長是否有下來看？）有。」、「（檢察官
    問：他有無問材料來源？）他只有問我是否用漂流木做的，
    我回答說不是。」、「（檢察官問：乙○○是否有為展示櫃
    材料的事到木工班找過你商談？）我有向所長報告他的漂流
    木不夠而且會變形，要用到木心板及花梨木，他聽了之後點
    點頭。沒有作什麼反應就走了。」、「（檢察官問：乙○○
    是否知道會用到裡面的材料製作？）他都有下來看，應該都
    知道。」云云（最高法院此次發回指摘事項）。惟縱認證人
    蔣文正所述不虛，亦無從導出被告必定對於謝榮傑之後有使
    用木心板、夾板、花梨木等木料為被告製作展示櫃乙事知情
    並曾指示辦理之結論。另由94年9月14日被告從泰源技訓所
    離職到台北看守所任職後，尚留有漂流木可做成被告之花瓶
    29個（94年9月20日泰所加木字第000372號）、花瓶7個（94
    年11月21日泰所加鐵字第049號）及原木凳等木製品多件，
    足見被告未必知悉其所提供之漂流木數量不夠或另需以其他
    木料製作乙情。又從證人謝榮傑於原審審理時，經交互詰問
    後，對於其在偵查中未能說明清楚之疑點，進一步闡述稱：
    之後均係與劉金寶聯繫等情，亦獲證人劉金寶證實在卷，已
    如前述，亦可得知證人謝榮傑於偵查中所言，當屬個人推估
    臆測之詞，並無其他旁證可以支持被告顯然知情，並曾指示
    其侵占使用屬於泰源技訓所所有供收容人技訓使用之木心板
    4大片、夾板2大片、花梨木1坪餘等材料製作展示櫃。
四、稽之謝榮傑就展示櫃2個所開立之發票，成品名稱僅記載「
    漂流木花瓶製作及展示櫃加工14件」，金額合計1,800元，
    有卷附泰源技訓所木製組94年6月作業成品出貨登記表、94
    年6月加木字第000359號發票存根（見偵查卷二第161頁、第
    42頁）可參，並未詳列該14件成品之細目及各件成品所使用
    材料、數量、金額，則謝榮傑既均係與劉金寶聯絡展示櫃所
    需材料事宜，且有關成品應繳納款項之收據發票，均係交由
    作業內勤或劉金寶向被告收取，已見前述，實亦難期被告依
    據該發票支付價款時，可得知悉上開展示櫃係使用泰源技訓
    所內公有木料，及劉金寶並未補回所使用之泰源技訓所木料
    ，抑或謝榮傑就上開展示櫃所開立發票並未加計花梨木、木
    心板、夾板等木料費用等情。至於泰源技訓所木製組94年6
    月份作業成品出貨登記表上之所以未就所長之漂流木花瓶製
    作及展示櫃加工詳予記載單價乙節（最高法院此次發回指摘
    事項），已據證人謝榮傑於原審審理時明白證稱；被告委製
    之木製品加工費大部分係按工時計算，並非按件計酬，折扣
    可以打到8折，被告之價格與員工都一樣等語翔實（見原審
    卷三第169頁），已如前述；且既是以工時計算費用，即無
    單價之標示，其理至明，此觀該件94年1月份至9月份為數共
    10頁之出貨登記表（見偵二卷第155至164頁）有關單價項目
    之記載，其中亦不乏多項未列計單價者，仍難謂有何違反常
    情之蹊蹺存在。
五、綜上所析，本案依調查所得事證，並無證據足以認定被告有
    何侵占之犯行，依罪疑唯輕原則，此部分並無證據證明被告
    有侵占公有財物之情事，自屬不能證明被告犯罪，應為被告
    無罪之諭知。
捌、就公訴意旨所指之犯罪事實五部分：
一、查被告於94年9月15日調職任臺灣臺北看守所所長，扣案書
    法長方桌係被告調職後經泰源技訓所總務科長李仁宏（93年
    3月9日接任總務科長）與當時所長黃昭正、技訓科長杜志洪
    （94年1月9日至95年1月13日任技訓科長）、板金班作業導
    師林昭明、作業內勤陳忠義協調後，始由副訓練師謝榮傑開
    始製作完成，由泰源技訓所板金班出貨，以板金班94年12月
    12日加鐵字第000055號發票列帳等情，業據證人謝榮傑（見
    偵查卷一第40、133、136-137頁、原審卷三第178頁、第204
    -205頁）、林昭明（見偵查卷一第39頁、原審卷三第163-16
    4頁)、李仁宏（見原審卷三第14頁）、孫中光（見偵查卷一
    第133頁、原審卷三第45-46頁）於偵查及原審審理時證述綦
    詳。渠等證述內容互核大致相符，且泰源技訓所木製組於94
    年7月1日裁撤，就被告委託加工尚未完成部分，因涉及收容
    人勞作金權益，經該時所長黃昭正於所務會議時指示就被告
    現有之材料繼續加工完成，且因囿於木製組業於94年7月1日
    裁撤，該木製組作業成品出門單失效，故由距離最近之板金
    工場代為出貨，並控管木製組之出貨情形，有泰源技訓所97
    年6月25日泰所技字第0970700138號函檢附說明內容及該所9
    4年5月19日技能訓練科科務會議紀錄影本1份（見原審卷四
    第126頁、第128頁、第142至143頁）在卷可參。又該書法長
    方桌確係由板金班出貨乙節，復有客戶名稱為「乙○○所長
    」之泰源技訓所94年11月21日鐵工場補字第94133號委託加
    工產品製作通知單、完成報告單（其上註記補94年11月15日
    出門證單據，帳列12月份）、94年11月15日94133號作業成
    品出門證、94年12月12日加鐵字第000055號發票各1紙（見
    偵查卷一第155頁至第157頁）附卷足憑，自堪信實。
二、扣案書法長方桌桌面係以紅櫸木為材料、桌腳係以南訓中心
    轉贈泰源技訓所之木料所製作之情，業經證人謝榮傑於偵訊
    及原審審理時證述明確（見偵查卷一第136頁、原審卷三第1
    79頁），並有該書法長方桌照片（見他字卷二第1頁至第2頁
    、原審卷二第20頁編號49照片）在卷可稽。而就該書法長方
    桌桌面使用紅櫸木之來源，證人謝榮傑於偵查及原審審理時
    固證述：係以泰源技訓所自北溪自強水壩管線纜繩處撿拾漂
    流木裁切製成云云（見偵查卷一第136頁、原審卷三第200頁
    ），惟此已據被告予以否認，且證人謝榮傑就北溪自強水壩
    管線纜繩處撿拾紅櫸木漂流木之詳情並不清楚，已據其於原
    審審理時證稱：書法長方桌桌面是被告從外面載進來，伊認
    為漂流木就是從自強水壩那邊運回來的，伊不知道自強水壩
    運回來的漂流木，後來有無運到外面去裁切，但伊聽技訓所
    裡面的老師說阿慶有建議要將漂流木運出去外面裁切等語（
    見原審卷三第200頁）。復自承書法長方桌桌面來源伊並不
    清楚，偵查中會說是以攔砂壩撿拾之紅櫸木製作，是因為伊
    只看過那兩根大樹幹等語（見原審卷五第244-251頁所附97
    年度訴字第103號準備程序筆錄第4頁），足見證人謝榮傑證
    述之書法長方桌桌面來源係屬聽聞，其並未能肯認係以北溪
    自強水壩管線纜繩處撿拾之紅櫸木所裁製而成。又製作該書
    法長方桌桌面使用之紅櫸木，係被告同鄉友人即興昌奇木行
    陳振慶售予被告之事實，業據證人陳振慶於原審審理時證稱
    ：伊有賣紅櫸木給被告，是整支木頭，有好幾支，最大的紅
    櫸木直徑約62公分（當庭丈量證人雙手所比之寬度），伊將
    紅櫸木縱切賣給被告，兩張可以組合成一張桌面等語（見原
    審卷三第65-67頁）。且於原審提示卷附扣案書法長方桌照
    片（見原審卷二第20頁編號49照片，他字卷二第1頁至第4頁
    、原審卷五第86頁編號1、2照片，該長方桌係以2片紅櫸木
    以卡榫方式拼接而成，形狀左右對稱）後，並當庭確認因照
    片上所示紅櫸木桌面樹齡不大，縱剖有含白邊，是伊賣給被
    告之紅櫸木無訛等語明確（見原審卷三第67頁），是被告抗
    辯：書法長方桌紅櫸木桌面係以其向陳振慶購買之紅櫸木所
    製作，與北溪撿拾之紅櫸漂流木無關，應堪可採。
三、又南訓中心之木料，係93年10月15日經被告任職泰源技訓所
    所長時同意作為技訓材料及木製組木工藝品材料使用，以達
    節省公帑之目的之情，業經證人謝榮傑於偵查及原審審理時
    證述明確（見他字卷一第55頁、原審卷三第179頁），並有
    謝榮傑93年10月12日簽呈在卷可參（見偵他字卷一第61至62
    頁），是謝榮傑以南訓中心轉贈之木料製作被告委託加工之
    書法長方桌桌腳，並未違反泰源技訓所向南訓中心索取木料
    以供技能訓練及製作木製品之目的。而證人謝榮傑於偵查及
    原審審理時雖均證稱：被告調職前，在從教區木工班下課回
    到行政大樓途中，在戒護區裡面，曾向被告提及沒有長方桌
    桌腳材料，可能需使用南訓中心材料，被告當時並無反對的
    意思等語（見偵查卷一第136頁、原審卷三第179、189-190
    頁)。對此被告業已明確否認，而證人即戒護科長曾桂登於
    原審審理時證述：「被告到木製組巡視的時候，沒有聽過謝
    榮傑向被告表示要以南訓中心材料來製作書法長方桌的桌腳
    ，也沒有聽過被告指示謝榮傑以上述的材料製作他所訂購的
    東西。謝榮傑如果有提到要以南訓材料或技訓所材料製作，
    伊如果有聽到一定會印象深刻，但是伊沒有印象有聽到謝榮
    傑所述的這些內容。從木工班出來，會經過合作社、炊場、
    戒護科辦公室、檢查站，然後就是行政大樓。從教區回到行
    政大樓的這一段路，伊也會陪同所長旁邊，最遠到檢查站為
    止，最近到戒護科辦公室的門口，保持在被告左後方半步距
    離。我們講的戒護區是指戒護科的裡面，但是只要有受刑人
    在的地方，即使是在戒護區外，伊還是會陪。」等語（見原
    審卷四第16至24頁），證人曾桂登所述固不足以認定被告所
    辯屬實，然謝榮傑是否確實有在被告至木製組巡視或返回行
    政大樓途中，告知被告欠缺製作書法長方桌桌腳材料，須使
    用南訓中心轉贈木料之情，亦因無任何證據可資佐證，而難
    以認定。更且謝榮傑製作該書法長方桌時，被告已調職離開
    泰源技訓所乙情，已如前述，謝榮傑於被告調職前縱曾告以
    須以南訓中心轉贈木料製作長方桌桌腳，然謝榮傑於實際製
    作該書法長方桌時或製作完成後，既未告知被告製作長方桌
    桌腳材料，此為謝榮傑於原審審理時所自承（見原審卷三第
    191頁），被告是否知悉該書法長方桌桌腳係以南訓中心木
    料製作而成，顯然有疑。復佐以證人謝榮傑於原審審理時已
    證述有關該書法長方桌費用之計算，因其不知桌腳所用南訓
    中心材料之價格，故於開價時，已將尾數之價錢補成整數，
    其認為這樣已將南訓中心木料錢算進去。之後由孫中光去臺
    北時向被告收錢，其再交給板金班之老師等語明確（見原審
    卷三第191頁），是謝榮傑既已就該書法長方桌桌腳所使用
    南訓中心轉贈之木料，於計算費用時予以列入，而南訓中心
    轉贈之木料又非不得用於製作木製品後出售，被告取得該書
    法長方桌，難認有何侵占公有財物可言甚明。
四、從而，公訴意旨所指被告此部分之事實，亦屬無從證明，自
    應為被告無罪之諭知。
玖、綜上所述，本件公訴人所舉之證據，既未達一般人均不致有
    所懷疑而得確信被告有起訴事實所指侵占公有財物、行使偽
    造文書或圖利等罪之真實程度，無從說服本院形成被告有罪
    之心證；且本院在得依或應依職權調查證據之範圍內，復查
    無其他積極證據足以證明被告確有公訴意旨所指之諸犯行，
    是本案要屬不能證明被告犯罪，依刑事訴訟法第301條第1項
    之規定，原審為被告無罪之諭知，並無違誤。檢察官猶執陳
    詞，上訴指稱被告犯罪，求予撤銷原判，改判被告罪刑，為
    無理由，應予駁回。
據上論斷，依刑事訴訟法第368條，判決如主文。
本案經檢察官甲○○到庭執行職務。
中    華    民    國    99    年    10    月    18    日
                  刑事庭審判長法  官 謝志揚
                              法  官 林慶煙
                              法  官 張健河
以上正本證明與原本無異。
如不服本判決，應於收受送達後10日內向本院提出上訴書狀，其
未敘述理由者，並得於提起上訴狀後10日內向本院補提理由書（
均須按他造當事人之人數附繕本）「切勿逕送上級法院」。
告訴人或被害人如對於本判決不服者，應具備理由請求檢察官上
訴，其上訴期間之計算係以檢察官收受判決正本之日期為準。
中    華    民    國    99    年    10    月    18    日
                              書記官 徐文彬

司法院資訊處製作；財團法人民間司法改革基金會備份。
